【裁判字號】    99,事聲,120
【裁判日期】    991229
【裁判案由】    聲明異議
【裁判全文】
臺灣嘉義地方法院民事裁定  99年度事聲字第120號
聲明異議人
即 債權 人  陳玉川
相  對  人
即 債務 人  劉山福
上列聲明異議人因與相對人間給付租金強制執行事件，聲明異議
人對於民國99年11月22日本院民事執行處司法事務官所為99年度
司執字第13041號裁定提出異議，本院裁定如下：
    主  文
異議駁回。
聲明異議費用由聲明異議人負擔。
    理  由
一、按當事人對於司法事務官處理事件所為之終局處分，得於處
    分送達後10日之不變期間內，以書狀向司法事務官提出異議
    。司法事務官認前項異議有理由時，應另為適當之處分；認
    異議為無理由者，應送請法院裁定之。法院認第1項之異議
    為有理由時，應為適當之裁定；認異議為無理由者，應以裁
    定駁回之。民事訴訟法第240條之4第1項至第3項定有明文。
    查本件聲明異議人即債權人（下稱異議人）就本院民事執行
    處司法事務官於民國99年11月22日以99年度司執字第13041
    號執行事件（下簡稱系爭執行事件）裁定駁回其異議之執行
    處分異議，司法事務官認為異議無理由，乃送由本院裁定，
    核無不合，是本院自應依法就民事執行處司法事務官所為之
    處分，審究異議人之異議有無理由，先予敘明。
二、聲明異議意旨略以：稅捐稽徵法第6條第1項雖規定稅捐徵收
    優先於普通債權，具優先者僅指土地增值稅、地價稅、房屋
    稅之徵收優先於一切債權及抵押權，並不包括相對人即債務
    人綜合所得稅在內，本件司法事務官批示先通知債權人繳納
    ，其先通知就可有後通知債務人或他人可代繳，異議人找不
    出綜合所得稅要債權人繳納之明文規定，異議人目前全無收
    入、身體欠安，老人慢性病纏身，債臺高築，無法再告貸繳
    納，債務人既於97年收入超過新臺幣（下同）77,000元，98
    年收入超過8,200元，且累積欠稅到309,893元之多，再婚又
    離婚，明明故意不繳，爰依法提出實體上的理由聲明異議等
    情。
三、按承受不動產之債權人，其應繳之價金超過其應受分配額者
    ，執行法院應限期命其補繳差額後，發給權利移轉證書；逾
    期不繳者，再行拍賣；拍定人未繳足價金者，執行法院應再
    拍賣。再拍賣時原拍定人不得應買。如再拍賣之價金低於原
    拍賣價金及因再拍賣所生之費用者，原拍定人應負擔其差額
    。強制執行法第94條第2、3項、第68條之2第1項分別定有明
    文。本件異議人就本件強制執行標的即債務人所有坐落嘉義
    市○區○○○段393之29、394之5地號土地上，面積40.72平
    方公尺之未保存登記建物（即5655棟次建物，下簡稱系爭建
    物），於99年10月12日拍賣期日到場表示願以拍賣最低價額
    即33,000元承受，並請准以債權額抵繳價金等情，有拍賣公
    告及拍賣筆錄附於系爭執行事件案卷可稽，是依上揭規定，
    異議人就應繳之拍定價金33,000元超過其應受分配金額時，
    本院民事執行處即應限期命其補繳差額，異議人逾期不繳，
    應再行拍賣，異議人所辯可另通知債務人或他人繳納云云，
    顯屬無據，不足採憑。
四、按因強制執行所得之金額，如有多數債權人參與分配時，執
    行法院應作成分配表；參與分配之債權人，除依法優先受償
    者外，應按其債權額數平均分配；債權人因強制執行而支出
    之費用，得求償於債務人者，得就強制執行之財產先受清償
    。強制執行法第31條前段、第38條、第29條第2項分別定有
    明文。又稅捐之徵收，優先於普通債權。稅捐稽徵法第6條
    第1項亦定有明文。本件債務人積欠稅款，財政部臺灣省南
    區國稅局嘉義市分局（下簡稱國稅局）於99年8月12日就債
    務人所欠稅款309,893元聲請參與分配，並提出移案書、欠
    稅總歸戶查詢情形表、法務部行政執行署嘉義行政執行處執
    行憑證等為證，此有聲明參與分配卷宗可稽，是以系爭建物
    經強制執行所得價金33,000元，除異議人外，尚有債權人即
    國稅局參與分配。而依上揭強制執行法第29條第2項及稅捐
    稽徵法第6條第1項規定，異議人所支出之執行費用9,180元
    及國稅局之稅款債權309,893元，均應優先於異議人聲請強
    制執行之普通債權65,088元受償，系爭建物經強制執行拍賣
    所得價金33,000元經分配異議人之執行費用9,180元及國稅
    局之23,820元後，已無餘款可資分配，有分配表附於系爭執
    行事件案卷可稽，是依上揭規定，異議人承受系爭建物應繳
    之拍定價金33,000元超過其應受分配金額9,180元，尚須補
    繳應分配予國稅局之23,820元，本院民事執行處於99年10月
    22日以嘉院貴99司執弘字第13041號執行命令函知異議人到
    院繳清價金23,820元，所為執行處分於法並無不合。又本件
    國稅局係就債務人所欠綜合所得稅之稅款債權聲明參與分配
    ，並非就系爭建物拍賣相關土地增值稅、地價稅、房屋稅之
    核課，依稅捐稽徵法第6條第1項規定應優先受償，與同法條
    第2項及第3項規定無關，異議人以同法條第2項、第3項規定
    不包括綜合所得稅，主張綜合所得稅不在優先受償範圍云云
    ，顯係誤解法規，無足採憑。再本件異議人承受系爭建物後
    所為分配價金執行程序，與債務人欠稅原因及有無資力繳納
    上揭稅款無涉，異議人上開所謂實體理由，均難據為有利異
    議人之認定。
五、綜上，異議人應補繳承受系爭建物之差額23,820元，逾期不
    繳，再行拍賣，原裁定並無違誤，異議人指摘原裁定不當，
    求為廢棄，為無理由，應予駁回。
六、依強制執行法第30條之1，民事訴訟法第240條之4第3項後段
    、第95條、第78條，裁定如主文。
中    華    民    國    99    年    12    月    29    日
                  民事第三庭  法  官  陳端宜
以上正本係照原本作成。
如不服本裁定，應於送達後10日內向本院提出抗告狀，並應繳納
抗告費新臺幣1,000元。
中    華    民    國    99    年    12    月    29    日
                              書記官  馬嘉蓮

司法院資訊處製作；財團法人民間司法改革基金會備份。
